【裁判字號】    95,訴,3740
【裁判日期】    951213
【裁判案由】    毒品危害防制條例
【裁判全文】
臺灣高雄地方法院刑事判決              95年度訴字第3740號
公  訴  人  臺灣高雄地方法院檢察署檢察官
被      告  乙○○
上列被告因違反毒品危害防制條例案件，經檢察官提起公訴（95
年度毒偵字第7143號）及移送併辦（95年度毒偵字第8200號），
被告於本院準備程序中就被訴事實為有罪之陳述，經詢問當事人
意見，合議庭裁定由受命法官依簡式審判程序獨任審理，本院判
決如下：
    主  文
乙○○施用第一級毒品，累犯，處有期徒刑壹年。扣案之注射針
筒拾貳支、止血帶貳條，均沒收。
    事  實
一、乙○○曾於民國92年間因施用毒品案件，經臺灣高雄少年法
    院裁定送觀察、勒戒後，認無繼續施用毒品之傾向，於92年
    6 月5 日執行完畢釋放。又因施用毒品、恐嚇等案件，經本
    院以93年度訴字第1932號、93年度易字第1382號分別判處有
    期徒刑9 月、1 年確定，合併定應執行刑為有期徒刑1 年8
    月，於95年1 月27日假釋，並於同年4 月13日假釋期滿未經
    撤銷，視為執行完畢。詎仍不知悔改，於觀察、勒戒執行完
    畢釋放後5 年內，復基於施用第一級毒品海洛因之犯意，自
    95年8 月14日21時30分許起至95年9 月12日某時許止，在其
    位於高雄市旗津區復興巷23之13號住處等地，以將海洛因置
    入針筒內摻水注射之方式反覆施用第一級毒品海洛因多次。
    嗣於95年8 月16日13時55分許，在高雄市旗津區25淑女之墓
    公共廁所前為警查獲；復於同年9 月13日16時20分許，在其
    上開住處為警查獲，並扣得其所有供施用海洛因所用之注射
    針筒2 支、止血帶2 條（均已使用過，但未殘留海洛因）、
    預備施用海洛因所用之注射針筒30支（尚未使用過）。
二、案經高雄市政府警察局鹽埕分局移請臺灣高雄地方法院檢察
    署檢察官偵查起訴及移送併辦。
    理  由
一、按本件被告乙○○所犯係死刑、無期徒刑、最輕本刑為3 年
    以上有期徒刑以外之罪，其於準備程序就前揭被訴事實為有
    罪之陳述，經受命法官告知簡式審判程序之旨，並聽取其與
    公訴人之意見後，本院認無不得或不宜改依簡式審判程序進
    行之情形，爰依刑事訴訟法第273 條之1 第1 項規定，裁定
    本件由受命法官獨任進行簡式審判程序，合先敘明。
二、上揭事實，業據被告於警詢及本院審理時坦承不諱，復有注
    射針筒32支（其中2 支已使用過，其餘尚未使用）、止血帶
    2 條（已使用過）扣案可稽，且被告於上開時、地2 度經警
    查獲後所採集之尿液，經分別送請高雄市立凱旋醫院檢驗之
    結果，均呈嗎啡之陽性反應，有該院濫用藥物尿液檢驗報告
    、高雄市政府警察局鹽埕分局毒品驗尿編號姓名對照表各2
    紙在卷可憑，足認被告之自白與事實相符，本件事證明確，
    其犯行洵堪認定。
三、按海洛因為毒品危害防制條例第2 條第2 項第1 款所稱之第
    一級毒品，不得施用、持有。次按，犯毒品危害防制條例第
    10條施用第一級、第二級毒品之罪者，檢察官應聲請法院裁
    定，令被告入勒戒處所觀察、勒戒，經觀察、勒戒後，檢察
    官依據勒戒處分之陳報，認受觀察、勒戒人無繼續施用毒品
    傾向者，應即釋放，並為不起訴之處分；認受觀察、勒戒人
    有繼續施用毒品之傾向者，檢察官應聲請法院裁定令入戒治
    處所強制戒治，其期間為6 個月以上，至無繼續強制戒治之
    必要為止，但最長不得逾1 年，強制戒治期滿，應即釋放，
    由檢察官為不起訴之處分。觀察、勒戒或強制戒治執行完畢
    釋放後，5 年內再犯第10條之罪者，應依一般刑事訴訟程序
    予以起訴論罪科刑，此觀諸毒品危害防制條例第20條第1 項
    、第2 項、第23條第1 項、第2 項規定自明。被告曾有如犯
    罪事實欄所示之觀察、勒戒前科，有臺灣高等法院被告前案
    紀錄表1 紙在卷可佐，其於觀察、勒戒執行完畢釋放後5 年
    內，再犯本件施用毒品案件，依前述規定自應予以起訴論罪
    科刑。是核被告所為，係犯毒品危害防制條例第10條第1 項
    施用第一級毒品罪。又按刑事法若干犯罪行為態樣，本質上
    原具有反覆、延續實行之特徵，立法時既予特別歸類，定為
    犯罪構成要件之行為要素，則行為人基於概括之犯意，在密
    切接近之一定時、地持續實行之複次行為，倘依社會通念，
    於客觀上認為符合一個反覆、延續性之行為觀念者，於刑法
    評價上，即應僅成立一罪。學理上所稱「集合犯」之職業性
    、營業性或收集性等具有重複特質之犯罪均屬之，例如經營
    、從事業務、收集、販賣、製造、散布等行為概念者是（最
    高法院95年度台上字第1079號判決意旨參照），亦即立法者
    已將本質上具有反覆、延續實行之特徵予以特別歸類而定為
    犯罪構成要件之行為要素，且依社會通念於客觀上認為符合
    一個反覆、延續性之行為觀念者，即應僅成立集合犯之一罪
    。是毒品危害防制條例既依成癮性、濫用性及對社會危害性
    而將毒品分為四級，且僅規定處罰施用第一、二級毒品，足
    見毒品危害防制條例所處罰施用第一、二級毒品，其構成要
    件之行為要素係具有成癮、濫用之反覆、延續實行，且依社
    會通念於客觀上認為符合一個反覆、延續性之行為觀念，於
    刑法評價上，即應僅成立「集合犯」之一罪。準此，施用毒
    品既屬集合犯之習慣犯性質，本件被告雖有多次施用毒品行
    為，亦僅論以一次構成要件之施用毒品行為，附此敘明。被
    告持有第一級毒品之低度行為，應為施用第一級毒品之高度
    行為所吸收，不另論罪。被告曾有如犯罪事實欄所示之論罪
    科刑前科，此有臺灣高等法院被告前案紀錄表1 紙在卷可參
    ，其於有期徒刑執行完畢後5 年內，故意再犯本件有期徒刑
    以上之罪，為累犯，應依刑法第47條第1 項規定加重其刑。
    又除起訴書所載被告於95年8 月14日21時30分許施用海洛因
    1 次之犯行業經檢察官起訴外，其餘如犯罪事實欄所載之多
    次施用海洛因（包括移送併辦部分）犯行雖未據檢察官起訴
    ，然與前揭被訴犯行為「集合犯」之單純一罪，已如前述，
    自為本件起訴效力所及，本院應併予審究。爰審酌被告經觀
    察、勒戒及論罪科刑後，仍未能戒絕毒癮，顯見其戒絕毒癮
    之意念非堅，惟念其於犯罪後坦承犯行，態度良好，且施用
    毒品行為，乃屬對自身健康之戕害行為，及其犯罪動機、目
    的、手段等一切情狀，量處如主文所示之刑，以資懲儆。
四、末查，扣案之注射針筒32支、止血帶2 條均為被告所有，其
    中30支注射針筒未經使用，係被告預備以後施用海洛因所用
    ，其餘注射針筒及止血帶2 條（均未殘留海洛因，有高雄醫
    學大學附設中和紀念醫院檢驗報告4 紙附卷可考），業經被
    告用以施用海洛因，此據被告於警詢、本院審理時自承在卷
    ，是上開注射針筒、止血帶分別為供犯罪所用或犯罪預備之
    物，均應依刑法第38條第1 項第2 款規定宣告沒收。
據上論斷，應依刑事訴訟法第273 條之1 第1 項、第284 條之1
、第299 條第1 項前段，毒品危害防制條例第10條第1 項，刑法
第11條前段、第47條第1 項、第38條第1 項第2 款，判決如主文
。
本件經檢察官甲○○到庭執行職務。
中    華    民    國    95    年    12    月    13    日
                  刑事第二庭    法  官  楊筑婷
以上正本證明與原本無異。
如不服本判決，應於收受送達後10日內向本院提出上訴書狀。
中    華    民    國    95    年    12    月    14    日
                                書記官  林靜慧
附錄本判決之論罪法條：
毒品危害防制條例第10條
施用第一級毒品者，處6 月以上5 年以下有期徒刑。
施用第二級毒品者，處3 年以下有期徒刑。


司法院資訊處製作；財團法人民間司法改革基金會備份。
